【裁判字號】    88,簡上,47
【裁判日期】    890104
【裁判案由】    清償借款
【裁判全文】
臺灣花蓮地方法院民事判決  八十八年度簡上字第四十七號
    上  訴  人  甲○○
    訴訟代理人  曾泰源律師
    被上訴人    乙○○
右當事人間請求清償借款事件，上訴人對於中華民國八十八年七月一日本院花蓮簡易
庭八十八年度花簡字第一三０號第一審判決提起上訴，本院判決如左：
    主  文
上訴駁回。
第二審訴訟費用由上訴人負擔。
    事  實
甲、上訴人方面：
一、聲明：原判決廢棄。右廢棄部分被上訴人應給付上訴人新台幣（下同）參拾萬元
    整及自民國（以下同）八十七年十月二十七日起至清償日止按年息百分之五計算
    之利息。第一、二審訴訟費用由被上訴人負擔。
二、陳述：除與原審判決書所載者相同茲予引用外，補稱：
（一）按原審判決上訴人敗訴理由無非以：被上訴人告辯稱該筆款項（三十萬元）係
      伊前夫游國倉向原告所借．．．且該款係存入被上訴人乙○○於花蓮縣壽豐鄉
      農會甲存第六五二四─四０號甲存帳戶．．．且乙○○八十七年十一月十九日
      前所開立之壽豐農會支票全部由游國倉負責支付游國倉於台灣花蓮地方法院檢
      察署八十八年度偵字第三二一號偽造文書案件中以書狀陳稱「因經商需要於民
      國八十六年八月份自壽豐鄉農會申請開戶乙○○甲存六五二四─四０帳號支票
      使用，前述帳戶既經證實係以被告名義申請供游國倉使用，如此原告將二十九
      萬元款項存入帳戶，即難遽認係將資金借予被告使用．．．等語為理由。
（二）然查：按消費借貸者，謂當事人約定，一方移轉金錢或其他代替物之所有權於
      他方，而他方以種類、品質、數量相同之物返還之契約。查本案係被上訴人乙
      ○○於八十七年十月二十七日向上訴人借款，上訴人並於同日交付現金三十萬
      元予被上訴人，係乙○○出面向上訴人借款，上訴人亦以借款予乙○○之意交
      付借款予伊，有錄音帶及譯本為證，至乙○○於借到款項後交予其前夫游國倉
      使用（即存入壽豐鄉農會甲存六五二四─四─０號實供游國倉使用之乙○○帳
      戶）係屬二事，依使用借貸之法理，仍應由貸與人乙○○負返還借用物之責。
      而非將借貸物之返還責任移歸乙○○之前夫游國倉，此並可傳訊游國倉到庭作
      證足憑。
（三）另依民法第三百零一條規定：第三人與債務人訂立契約承擔其債務者，非經債
      權人承認，對於債權人，不生效力。故被上訴人乙○○與前夫游國倉於八十六
      年十一月二十日所簽訂之離婚協議書第一條縱有約定：乙○○自民國八十七年
      十一月二十日前所開立之壽豐農會支票全部由游國倉負責支付，僅屬游國倉欲
      承擔乙○○所開立壽豐鄉農會支票之意思表示，然上訴人甲○○未表示同意前
      ，乙○○對上訴人所負借款債務亦不當然移轉歸游國倉承擔，而上訴人僅得向
      游國倉求償。
（四）被上訴人在錄音帶承認有拿錢，錄音帶是八十八年三月七日錄的，是被上訴人
      到我家拿錢的，錢是被上訴人私下跟我借的。被上訴人管理之三立建材行財物
      ，支票是被上訴人開的，依游國倉的證詞，錢是交給被上訴人，所以借款人是
      被上訴人等語。
三、證據：除援用原審之立證方法外。補提錄音帶一捲及錄音帶譯文一件為證，並聲
    請訊問證人游國倉。
乙、被上訴人方面：
一、聲明：駁回上訴。上訴費用由上訴人負擔。
二、陳述：除與原審判決書所載者相同茲予引用外，補稱：
（一）錢是游國倉借的，是上訴人將錢送至三立建材店裡給我，我將錢送至壽豐鄉農
      會存入，他說要借給三立建材行老板游國倉。本人與上訴人間根本不熟，平白
      無故他為何要將三十萬元借予本人，上訴人如果要將錢借給被上訴人，一定要
      被上訴人立契約或抵押品、支票、本票為證，上訴人應提出這些證據，而上訴
      人提出之錄音帶譯本是否造假請詳查。
（二）上訴人和游國倉是好朋友，現在還在游國倉的土地搭蓋鐵皮屋作生意，游國倉
      從未向其收取租金，所以游國倉會幫上訴人講話，游國倉素行不良，犯有毒品
      前科，上訴人不敢向其債務人游國倉要錢，所以只好與游國倉聯合誣陷本人，
      且游國倉與本人離婚後，至今常常受游國倉言詞恐嚇及身體迫害，於八十八年
      七月十六日持棒球棒至被上訴人娘家毆打本人及兩位姐姐成傷，之前還用硫酸
      潑灑姐姐貨車及輪胎、二台製麵器。
（三）被上訴人農會甲存帳戶是由前夫游國倉於八十六年八月自壽豐農會申請甲票在
      生意上使用，因游國倉本人之甲票幾年前就退票而成為拒絕往來戶，所以用被
      上訴人名義申請甲票使用。支票是我開的，三立建材行是游國倉開的，有人請
      款我就告訴游國倉，之後再開票。
（四）錢是我去上訴人店裡拿的，是游國倉叫我去拿的，因為那時候游國倉在開刀，
      行動不便，這筆錢是游國倉拿去生意上周轉的。錄音是上訴人偷錄的，是我聲
      音沒錯。我沒借錢，支付命令上游國倉是債務人等語
三、證據：除援用原審之立證方法外。並補提診斷証明書影本三件、離婚協議書影本
    一件、游國倉信函影本一件、壽豐鄉農會支票存款對帳單及交易明細表影本一件
    、甲○○之勞工保險給付申請書影本一件、上訴人之支付命令聲請狀影本一件為
    證。
    理      由
一、本件上訴人於原審起訴請求被上訴人清償債務三十萬元，原審以上訴人未能舉證
    證明兩造間有借貸事實，而原審依全辯論意旨及調查證據之結果，認被上訴人以
    上訴人此項金錢債權係訴外人游國倉向原告所借之抗辯可信，而為上訴人敗訴之
    判決。上訴意旨仍執前詞，辯稱該項金錢係被上訴人所借等語。
二、經查：
（一）本件除被上訴人於原審提出之證據外，被上訴人另提出游國倉寄予被上訴人之
      信函，信函中游國倉亦載明：「也不會在（再）用妳的支票做生意，讓妳造成
      壓力感。」。而上訴人聲請支付命令之聲請狀中，亦將游國倉列為債務人。
（二）上訴人提出之錄音帶中，經本院當庭勘驗，上訴人在不知被錄音之情形下，與
      被上訴人談話之重點亦在這筆三十萬元之債務游國倉知道，且依談話之內容，
      上訴人係要求被上訴人與游國倉要出面，被上訴人亦跟上訴人說明游國倉第二
      次有催二張客票給上訴人（即系爭債務之前次債務），被上訴人有跟游國倉說
      錢（即本次債務）還沒還上訴人；上訴人則一再陳稱游國倉找不到，要申請調
      解等語。核其內容，除不能證明本件系爭三十萬元債務係被上訴人向上訴人所
      借。亦足證上訴人本即以游國倉為本件債務之債務人。
（三）另游國倉到庭作證時雖稱不知被上訴人以何人名義借該筆三十萬元之金錢等語
      。然查，游國倉與被上訴人已經離婚，且曾因而對被上訴人及被上訴人之姐使
      用暴力，有被上訴人提出診斷証明書影本三件可證；況游國倉為本件借貸關係
      之利害關係人，若被上訴人不必負借款人之責，則可能須由游國倉負清償之責
      任，游國倉之證言是否真實，已堪存疑。依前述證據觀之，被上訴人之上述帳
      戶係供游國倉生意上使用，而該筆借款亦存入被上訴人之前述帳戶內；上訴人
      於催討該筆債權時，亦將游國倉列為債務人，從而被上訴人抗辯系爭借款係以
      游國倉之名義所借，供游國倉經營之三立建材行使用，其非債務人等情，應屬
      可採。
三、綜上所述，本件上訴人之三十萬元之金錢，雖係交付予被上訴人，但該筆債務非
    被上訴人以自己名義所借，被上訴人僅屬游國倉之代理人，本件借貸之法律關係
    應係存在於上訴人與游國倉之間，則上訴人主張依消費借貸之法律關係，請求被
    上訴人清償債務及法定利息，為無理由。原判決因而為被上訴人勝訴之判決，於
    法核無違誤。上訴人以上述理由指摘原判決不當，核無足採，其求予廢棄原判決
    ，為無理由，應予駁回。
據上論結，本件上訴為無理由，依民事訴訟法第四百三十六條之一第三項、第四百四
十九條第一項、第七十八條，判決如主文。
中      華      民      國    八十九    年      一      月      四      日
                            臺灣花蓮地方法院民事庭
~B審判長法官  賴淳良
~B法      官  朱光仁
~B法      官  蔡聰明
右正本証明與原本無異。
本件不得上訴。
~B法院書記官  林進金
中      華      民      國    八十九    年      一      月      四      日


司法院資訊處製作；財團法人民間司法改革基金會備份。
